【裁判字號】    91,上訴,1536
【裁判日期】    920807
【裁判案由】    殺人未遂
【裁判全文】
臺灣高等法院高雄分院刑事判決                  九十一年度上訴字第一五三六號
    上  訴  人
    即  被  告  丁○○
    指定辯護人  本院公設辯護人孫妙岑
右上訴人因殺人未遂案件，不服臺灣屏東地方法院九十年度訴字第九三三號中華民國
九十一年七月二十九日第一審判決（起訴案號：臺灣屏東地方法院檢察署九十年度偵
緝字第一一八號），提起上訴，本院判決如左：
      主  文
原判決撤銷。
丁○○殺人未遂，累犯，處有期徒刑拾年，褫奪公權伍年。
      事  實
一、丁○○曾於民國七十八年間，因誣告、偽造文書等案件，於八十年六月六日經法
    院判處有期徒刑一年確定，於八十二年七月十一日執行完畢。仍不知悔改，因其
    為國華人壽保險股份有限公司潮州分公司之業務員，即於八十七年五月間向友人
    甲○○邀約參加該公司之人壽保險，甲○○以資力不足，表示需再考慮，惟丁○○表示可先行代付保費，甲○○乃勉強同意參加該公司之至尊保本終身壽險（壽
    險部分保險金額為新台幣（下同）五十萬元，身故及殘障保險金為二百萬元），
    而於八十七年五月二十六日簽訂上開保險契約。然丁○○以甲○○尚未繳納保險
    費為由，阻止甲○○將該保單受益人指定為甲○○之女陳瑾瑢，而要求將受益人
    填載為潘天野（丁○○妹夫），並要求在與被保險人關係欄內填載為同居人，嗣
    因甲○○認事有蹊蹺，乃以電話連絡該保險公司經理林碧仔，將上情告知林碧仔
    ，林碧仔即要求公司內小姐將受益人更改為「陳瑾瑢」。丁○○因不滿甲○○將
    前開受益人記載一事告知林碧仔，竟基於殺人之犯意，先以電話向甲○○表示欲
    介紹客戶向甲○○購買書籍，約甲○○於八十七年六月二十一日晚上九時四十五
    分許在屏東縣舊議會對面公園見面，一同前往高雄縣茂林鄉大津村拜訪客戶。甲○○果駕駛車號ＷＩ─七六四二號自用小客車依約前往約定地點見面後，再由丁○○駕駛甲○○上開車輛，由屏東經山地門、賽嘉、口社往高樹鄉大津村方向行
    駛，於同日晚上十時三十五分許，途經口社附近金樹花園前，丁○○取出預藏摻
    有不明藥物之鋁箔裝「曼特寧咖啡」交予甲○○飲用，甲○○飲用後，經約十分
    鐘，即陷入昏迷狀態，丁○○即駕駛前開車輛前往高雄縣美濃鎮○○里○○街二
    十一之六號附近，將甲○○移至駕駛座後，將前開車輛推入大排水溝中後離去。
    幸前開車輛車底遭該水溝溝緣水泥卡住，僅車頭進水，且經民眾於同年月二十二
    日凌晨一時二十分許發現報警處理，經警將甲○○緊急送省立旗山醫院急救，甲○○主訴口齒不清、全身乏力、呼吸喘等症狀，經醫師診斷頭部外傷、四肢輕癱
    ，疑腦中風或藥物過量；再轉送高雄醫學院附設中和紀念醫院救治，甲○○始幸
    免於死。
二、案經甲○○訴由內政部警政署刑事警察局移送臺灣高雄地方法院檢察署檢察官呈
    請臺灣高等法院高雄分院檢察署檢察長令轉台灣屏東地方法院檢察署檢察官偵查
    起訴。
      理  由
一、被告丁○○未於審理期日到庭，據其前供述，矢口否認右開犯行，辯稱：八十
    七年五月間被告並未在國華人壽當保險業務員，因為認識國華人壽的經理，才幫
    他介紹客戶，如果客戶有投保總公司就會有佣金給我，八十七年五月間，係甲○○自己找被告說要投保，保險契約是甲○○與經理談的，她原先說受益人要寫我
    ，我說寫給李登輝好了，後來她自己寫潘天野，我不知道她受益人為何寫潘天野
    ，甲○○是受高樹鄉長王樹圍的指使來陷害我的，八十七年六月二十一日當天
    是星期日，晚上被告未外出，被告之子鍾任峰、鍾任澔均都回家一起吃晚飯，被
    告並與長子下棋至二十二時，另當晚陳調國、林碧仔夫妻、熊清森均分別到被告
    家中，被告當晚並未外出，在六月二十二日早上六時多，接獲警員通知，請被告
    去龍肚派出所，下午將上情告知熊清森，再陪被告至龍肚派出所，警員謝永璋調
    查結果以車禍處理，認定係宋自行開車掉入水溝，並做結案，甲○○當時拒絕做
    筆錄，豈有四個月後再告訴，且被告通過測謊，未說謊。被告之子鍾任峰回家
    吃晚飯，其經營之東峰公司由會計張麗君留守，據會計張麗君說當晚九點多，石
    軒達送十罐苦瓜茶至東峰公司，並借走0000000000號行動電話，石軒
    達約在二十一時三十分為找自己呼叫器，用手機打呼叫器，當夜石軒達女友陳乃
    倩以電話叩石軒達之呼叫器，石軒達再以手機打回陳乃倩家之電話與陳談話、陳
    乃倩未曾與被告謀過面，亦不認識云云。
二、經查：
（一）右開被告向甲○○邀約參加國華人壽保險，甲○○先以資力不足，表示需再考
      慮，惟經被告表示可先行代付保費，甲○○乃勉強同意參加，而於八十七年五
      月二十六日簽訂上開保險契約。然被告以甲○○尚未繳納保險費為由，阻止甲○○將該保單受益人指定為甲○○之女陳瑾瑢，而要求將受益人填載為潘天野
      （丁○○妹夫），並要求在與被保險人關係欄內填載為同居人，嗣因甲○○認
      事有蹊蹺，乃以電話連絡該保險公司經理林碧仔，並受益人更改為「陳瑾瑢」
      。嗣被告向甲○○表示欲介紹客戶向甲○○購書，邀約於八十七年六月二十一
      日晚上九時四十五分許在屏東縣舊議會對面公園見面，一同前往高雄縣茂林鄉
      大津村拜訪客戶。甲○○果駕車依約前往，再由丁○○駕駛上開車輛，由屏東
      經山地門、賽嘉、口社往高樹鄉大津村方向行駛，於同日晚上十時三十五分許
      ，途經口社附近金樹花園前，丁○○取出預藏摻有不明藥物之鋁箔裝「曼特寧
      咖啡」交予甲○○飲用，甲○○飲用後，經約十分鐘，即陷入昏迷狀態，嗣該
      車陷入大水溝，幸遭路旁護欄攔阻，僅車頭進水，經民眾報警處理，發現甲○○呈昏迷狀態，而送醫急救等情，業據告訴人甲○○於警、偵訊、原審、及本
      院審理中指訴綦詳（參警卷第一至四頁、八十八年度偵字第一０二三號卷第十
      四頁、原審九十一年一月三十日、本院卷一第三十九頁、第一八三至一八五頁
      筆錄）。
（二）告訴人前揭指訴投保壽險及更改受益人部分，核與證人潘天野於警訊證述：被
      告是我妻舅，但我不認識告訴人，不知道為什麼受益人會寫我等詞；證人林碧
      仔於警訊證稱：被告是我國華人壽潮州營業處之兼職業務員，他是八十六年進
      公司的，五月二十六日被告與告訴人填妥保單基本資料成交後，大約二、三天
      ，告訴人打電話給我說覺得怪怪的，受益人應該寫告訴人女兒才對，被告怎麼
      叫我寫同居人，於是電話就接給劉美珠，請他幫告訴人變更，改為告訴人的女
      兒，依規定我有通知被告等情；及證人劉美珠於警訊證稱：我有按告訴人之指
      示，將原受益人以修正液塗掉，再改為他女兒陳瑾瑢，並蓋上告訴人印章後，
      傳真給告訴人確認等語大致相符。又上開人壽保險要保書經原審勘驗結果，其
      「被保險人身故時之受益人」欄上，有以修正液覆蓋之藍色筆跡之潘天野姓名
      及身分證統一編號Ｚ000000000號，「與被保險人關係」欄上，亦有
      以修正液覆蓋之藍色筆跡之同居人字樣，業務員姓名欄上並有被告之簽名，此
      有該要保書正本一紙附卷可稽。查本件告訴人當時經濟狀況不足以負擔保費一
      節，業據被告及告訴人自承在卷，告訴人當無主動向被告要保之理，而告訴人
      與證人潘天野均稱二人間互不相識、毫無關係，已如上述，告訴人豈有自行列
      潘天野為受益人之可能？按告訴人與證人潘天野所共同認識之人即為被告，顯
      見被告確係有以國華人壽業務員之身份，於上開時地向告訴人要保作成要保書
      ，並要求告訴人於受益人一欄填載「潘天野」、「同居人」之事實無訛。被告
      辯稱並非國華人壽之業務員，受益人為潘天野係告訴人自己寫的云云，均係事
      後卸責之詞，不足採信。
（三）又告訴人指訴其與被告相約拜訪客戶，駕車途經金樹花園前，喝下被告所給予
      之咖啡後即呈昏迷狀能，醒來時已在醫院等情，核與證人即查獲告訴人車輛之
      員警謝永璋於偵訊及原審審理時證稱：八十七年六月二十二日凌晨一時二十分
      許接獲值班警員報稱有自小客車掉入大水溝，我到場時車門鎖上無法打開，發
      現告訴人呈現昏迷狀態軟癱在駕駛座上，我拿鐵棒敲破車窗把告訴人救出來，
      送往省立旗山醫院急救，我有聞到一股臭味，經查是大便在褲子裡，告訴人在
      昏迷中一直唸著被告的名字，但問她話說不清楚，直到轉送高雄醫學院時才說
      出被告的電話及大哥大，我們才查到被告，請他來做筆錄等語相符，並有告訴
      人當時汽車跌落大水溝之照片附於警卷可憑。又告訴人經警送至旗山醫院急救
      時，主訴話語不清、全身乏力、氣喘，診斷四肢輕癱、疑腦中風或藥物過量等
      情，有台灣省立旗山醫院病歷摘錄報告可憑：嗣告訴人經轉送高雄醫學院救治
      ，該院診斷認告訴人有頭部外傷併腦震盪、腹部鈍傷等情形，並於六月二十二
      日下午五時十分許出院，亦有告訴人病歷在卷可憑。又以告訴人經送往高雄醫
      學大學附設中和紀念醫院醫當天即可出院，顯見其病狀與腦中風需要較長期間
      復健之情形不同，堪認告訴人係因藥物過量始有大小便失禁、話語不清、全身
      乏力之情狀無誤，足資佐證告訴人指稱其係飲用被告所給予之摻加不詳藥物之
      咖啡後，呈現昏迷狀態為真實，雖本院將告訴人之病歷、於旗山醫院所做之尿
      液檢查報告，先後送請高雄醫學大學附設中和紀念醫院及法務部法醫研究所，
      查詢是否可知悉係服用何種藥物，均因該尿液未做藥物檢驗或毒物檢驗報告，
      而無從判定告訴人當時係被摻加何種藥物，惟此尚不足影響被告有給予告訴人
      摻加藥物之咖啡致告訴人飲用後昏迷之事實之認定。
（四）被告所持之0000000000號行動電話當日之通聯紀錄及接收之基地台
      位置依序顯示：
    八十七年六月二十一日晚上九時二十三分五十五秒，撥打000000000
      0號石軒達持有之呼叫器，基地台位於屏東市○○路十二之三號。
    同日晚上九時三十一分二十四秒，由○七─0000000號公用電話（裝機
      地點：高雄縣茂林鄉大津村十一號前）打入，基地台位於屏東市○○街一號（
      屏東縣議會附近）。
    同日晚上十一時二十四分四十五秒，由○八─0000000號（裝機地址位
      於屏東縣高樹鄉○○路一二三號「正老牌牛肚湯」店內）打入，基地台位於高
      雄縣茂林鄉○○路一號。
    同日晚上十一時二十八分二十二秒，由○八─0000000號公用電話（裝
      機地點：屏東縣高樹鄉○○路一一０號前）打入，基地台位於屏東縣高樹鄉○○段一八五之五地號。
    八十七年六月二十二日凌晨零時十五分十九秒，撥打至○八─0000000
      號（裝機地點：屏東市○○○路一五九號三樓之二，為石軒達與陳乃倩租屋同
      居處），基地台位於屏東縣高樹鄉○○段一八五之五號。
      由上開行動電話各次使用過程基地台位置及時間，與告訴人上開所述之當日車
      行方向相符（見警卷第五十三頁地圖標示）。益證告訴人指訴情節並非虛構。
三、被告雖以其當天在家中，並未與甲○○外出為辯，惟查：
（一）被告以其六月二十一日晚間均在家中並未外出，並舉丙○○、鍾任澔、鍾任峰
      、陳調國、熊清森、羅清義等為證，惟查證人羅清義固然證稱其有幫被告做鐵
      門，並於晚上十點至被告家中有拿估價單給被告，惟羅清義證稱確實日期已忘
      記，而被告提出羅清義名義之估價單（本院卷一證物袋），其下方本估價單有
      效期間欄雖有記載七天及「自八十七年六月二十一日晚上十點至八十七年六月
      二十八日晚上十點止」等字跡，惟羅清義之估價單係由其妻林麗雲所制作，前
      開有效期間之記載並非林麗雲所填註，而係由被告所加註，業據林麗雲證述屬
      實，並為被告所自承，該估價單，及羅清義證詞均難採為有利被告之證據。
（二）證人熊清森固於本院證稱其八十七年六月二十一日晚上八點多即至被告家中，
      聊天到十點多才回家，經本院訊問如何記得是六月二十一日，熊清森答稱「去
      龍肚派出所的前一天晚上我有過去」等語，惟熊清森經本院訊問「那天聊些什
      麼？」，熊清森答稱「我們就是聊龍肚派出所有些事情請被告去的事情」、「
      （龍肚派出所請被告去是何人告訴你的？）被告告訴我的，他提到一個婦人開
      車什麼的，要告被告謀殺」等語，然查甲○○係在八十七年六月二十二日凌晨
      一時多，始經警發現昏迷在高雄縣美濃鎮○○里○○街二十一之六號附近之大
      水溝，二十二日早上六點多，警員才通知被告過去制作筆錄，證人熊清森竟能
      於八十七年六月二十一日晚上十時多即與被告聊甲○○之事，顯然不可思議，
      而熊清森曾擔任屏東縣瑪家鄉鄉公所行政室主任，並非無閱歷之人，且其於六
      月二十二日曾陪同被告到龍肚派出所，此分據熊清森及被告供明，故熊清森如
      有在六月二十一日在被告家中，其對整個事件之過程自屬知之甚詳，自無不可
      能會有重大錯誤之可能，熊清森顯係附和被告而為不實之證詞，不足採信，事
      甚灼然。
（三）被告復稱六月二十一日十一時許晚間保險公司經理林碧仔與其先生（陳調國）
      有至被告家中，惟林碧仔於警訊時即證稱六月二十五日前曾有到被告家中，但
      並不能確定係六月二十一日晚間前去，林碧仔證詞尚難採為被告有利之證據。
（四）證人丙○○、鍾任澔、鍾任峰為被告之妻、子，而鍾任澔證稱其於六月二十一
      日九點左右就走了，其證詞不能證明被告之不在場證明無庸贅述，丙○○、鍾
      任峰雖均證稱渠二人當晚在家過夜，且被告亦在其家中；然被告供稱「：：第
      二天（六月二十二日）派出所找我們去，我們就去，自派出所回來後，我太太
      私下問我小兒子，你爸爸昨天晚上有無出去，小兒子說妳在發瘋，爸爸昨晚與
      我看電視到一點多：：」等語，查丙○○供稱被告於六月二十一日當晚若真有
      在家過夜，丙○○對此親身經歷之事，絕無會私下詢問其子被告昨晚是否有出
      去等語，丙○○與鍾任峰所為被告六月二十一日當晚在家之證詞，無非為迴護
      被告之詞，不足採信。
四、被告復辯以其行動電話為石軒達所借走云云，惟查：
（一）證人即被告之子鍾任峰於警訊證述：0000000000號行動電話平常是
      被告在用，我公司同仁沒有看過他們曾使用該電話等詞，顯見上開行動電話平
      時係由被告所持用，被告辯稱該電話放在東峰公司而為石軒達所借走云云，已
      難採信。
（二）證人張麗君即東峰公司會計雖證稱有人至東峰公司送苦瓜茶，並借走行動電話
      ，惟張麗君於本院證稱並沒有注意是何手機，並不知道手機之號碼，其只記得
      六月十九日至東峰上班做了幾天就沒做等語，張麗君之證詞，並無法確認係在
      六月二十一日石軒達借走手機，亦無法認定石軒達借走之手機即為被告之前開
      行動電話，自亦難採為有利被告之認定。
（三）證人石軒達於八十七年十二月七日去函刑事警察局（警卷第二十六、二十七頁
      ）表示：「八十七年六月二十一日晚上九點鐘本人送十罐苦瓜茶到東峰公司，
      本人順便向該公司人員借用0000000000之行動電話，離開公司後本
      人在車上開車時，突然發現腰際呼叫器掉了，想回頭到該公司找找看，又想必
      是掉在車上，因開著車子，又是晚上，車內不好找，所以乾脆使用00000
      00000之行動電話打本人的呼叫器，而就聲音響起，就在車內找到了，時
      間是晚上九點半。第二天凌晨一時十五分的時候，本人的朋友陳乃倩小姐打呼
      叫器過來，本人再使用所借的行動電話打到０八─0000000朋友陳乃倩
      小姐電話，六月二十二日中午本人就把行動電話送還東峰公司」，於本院審理
      中復具狀表示其當日除確實至東峰公司借用0000000000之行動電話
      外，及以行動電話撥其呼叫器外並稱「：：我繞道內埔，就在內埔媽祖廟前遇
      到朋友李俊賢，我立刻叫他並請他上車，然後我一面開車一面跟李俊賢講跟我
      一起到高樹茂林大橋旁巡視所種植的香蘭看看有沒有人偷採：：八十七年六月
      二十一日晚上十二點多，同居女友陳乃倩以她住宅0000000號電話扣我
      的呼叫器，我就使用借來的0000000000之行動電話撥電話給陳乃倩
      ：：回憶當晚我和李俊賢有到高樹一家牛肚湯店吃牛肚湯宵夜，我跟店內人員
      聊起香蘭茶很好，我就要去割香蘭葉，問店內人員要不要買來給客人喝，客人
      要的話請他今晚給我電話，我就留下0000000000借用之手機電話給
      店內人員，牛肚湯店大約在十一點多有打電話給我說用煮的很麻煩，用乾的用
      泡茶的比較簡單：：」（本院卷一第一四一、一四二頁）。惟查石軒達經警、
      偵訊、原審及本院多次傳訊均未到庭，其前開函件及具狀代陳述者，顯與刑事
      訴訟法係採直接審理主義及言詞審理主義之本旨有違，依該法第一百五十九條
      規定，自屬無證據能力，本院自無須加以審酌（最高法院七十年台上字第三八
      六四號判例參照）。
（四）證人李俊賢證稱其於六月二十一日晚上七、八時許，在媽祖廟前有遇到石軒達
      ，石軒達要伊上車後，載伊去香蘭園，途中經過高樹鄉牛肚湯那邊，在那裡喝
      酒吃牛肚湯，有提到香蘭的事，並留電話給老闆，之後就去香蘭園，待到翌日
      早上七點多才回來，當天在車上伊有使用手機二次，一次是收到牛肚湯老闆娘
      打電話問香蘭的事，另一次是石軒達的扣機響，伊打電話給石軒達之女友，伊
      在車上並未見石軒達撥自己之扣機，伊當天所使用之手機號碼為000000
      0000號，因寫給牛肚湯老闆娘的電話號碼係伊所寫，伊再慢慢回憶而記得
      該號碼云云；惟查被告於八十七年六月二十二日上午七時三十分許，經警通
      知前往龍肚派出所，被告已知悉甲○○人車掉入大水溝中，為警救起時，口中
      即直稱被告之名字，被告並供稱昨晚都在家中，如被告前開行動電話如真有為
      石軒達所借走，則衡諸一般常情，任何人遇見此事，均會為釐清自己並未涉案
      ，而找尋相關事證，又被告於案發當日及案發後數日內，與石軒達電話聯絡多
      次，若石軒達於案發當日，確有在東峰公司借走被告之行動電話，被告在案發
      數日內即可查知，惟被告於八十七年十月十五日接受警訊時，經警訊問「：：
      為何你說你整晚都在家，而電話會在外面遊走？」時，被告仍答稱「我不知道
      ，我目前沒有辦法解釋，但我會查清楚」等語，顯見被告之行動電話，並未借
      予他人，而係其自己持用。證人李俊賢於九十二年四月四日作證時，距離本
      案案發時，已長達約四年餘，其竟能記得只使用二次且非屬自己所有之行動電
      話號碼，已令人起疑；李俊賢證稱其於當晚七、八時許遇到石軒達，並應石
      軒達之邀，坐上石軒達之車，前往茂林看顧香蘭園，惟依前開說明，0000
      000000號行動電話尚在九時二三分五五秒許，有打石軒達之呼叫器，李
      俊賢前揭證詞如屬真實，則其在七、八時許即遇見石軒達，且該行動電話及石
      軒達之呼叫器又均在車上，李俊賢應有目睹或聽聞，惟李俊賢竟稱未見石軒達
  以行動電話撥打手機，即與事理未合；本院前往高樹鄉履勘現場，０八─0
      000000號電話確為裝設於高樹鄉○○路一二三號正老牌牛肚湯店內，惟
      據證人即該店負責人何鍾火英證稱伊裝設電話平常用於聯絡叫貨或打電話給伊
      女兒，並沒有打給0000000000號行動電話，且伊不知道香蘭該種植
      物，不曾向客人要過香蘭，亦不曾有客人留下行動電話，表示如果要香蘭可與
      伊聯絡等語屬實，李俊賢證述有接獲牛肚湯老闆娘打電話問香蘭之事云云，亦
      不足信；綜合上情，李俊賢前揭證詞，亦難採為有利被告之證據。
（五）被告辯稱其不認識陳乃倩，係陳乃倩在家中打呼叫器給石軒達，而石軒達再以
      借用之行動電話撥給陳乃倩云云，惟陳乃倩證稱六月二十一（二十二）日何人
      人打電話給伊時間已久，被告是否有打電話到伊家中說要找石軒達已沒什麼印
      象，陳乃倩證詞亦不能證明石軒達確有借用被告之行動電話甚明。
五、被告認證人謝永璋已承認告訴人係自行開車掉入排水溝，並提出證人謝永璋簽名
    之認證書一紙為據，惟查，證人謝永璋警員已於原審審理時證述：簽名僅表示簽
    收之意，並未認可上開認證書之文句等語明確。至被告所提八十七年六月二十二
    日與證人謝永璋警員之對話錄音帶及譯文，經本院勘驗結果：該譯文係被告與熊
    清森、謝永璋對話摘要所集成（九十二年七月十一日筆錄），另八十七年十二月
    二日之錄音帶經原審勘驗結果與譯文第一頁至第三頁相同，但欠缺譯文第四頁之
    內容，有勘驗筆錄附卷可憑，又上開譯文內容係謝永璋就其接獲報案，救起告訴
    人後，與被告所談及之過程，謝永璋固有談及其對本案之推測，惟謝永璋既未目
    睹被告案發現場過程，其對被告所為推測之詞，自不能採為被告有利之證據。
六、被告於警訊自承其經營妙安藥局等語，足見其取得藥物方便，對藥物之使用及藥
    性，亦有相當之認識，又被告之弟鍾仁榮曾於原審八十六年度易字地三０七號案
    件中證稱：被告曾向伊說過，測謊對他無用，在測謊之前先吃鎮靜劑就測不出來
    等語（原審卷第一三九頁，該案八十六年十月二十三日筆錄及本院八十七年度上
    易字第一二三號判決），而本件被告測謊結果：由於測試中，被告猛打瞌睡，致
    使圖譜混亂無法鑑別一節，有上開內政部警政署刑事警察局函一紙附卷可稽，顯
    見被告確係習於用藥，益證告訴人指訴應屬可信。
七、綜上所述，被告先於八十七年五月間要保時，要求將受益人填寫為與告訴人毫無
    關係之被告妹婿「潘天野」，再於八十七年六月二十一日晚上九時三十分許佯稱
    介紹客戶予告訴人，欺騙告訴人深夜外出，而駕駛告訴人所有上開車輛搭載告訴
    人行經山地門、賽嘉、口社等處，並取出摻有不明藥物之飲料供告訴人飲用，於
    告訴人昏迷後，將車駛至人煙稀少、燈光昏暗之高雄縣美濃鎮○○街附近，把昏
    迷之告訴人由右前座移至駕駛座，並將車子推入排水溝後離去。是被告欺騙告訴
    人深夜外出，又用藥使告訴人昏迷，隨即將告訴人移至駕駛座，駛至美濃鎮○○
    街二十一之六號附近，將車子推入人煙稀少、燈光昏暗之排水溝，顯有置告訴人
    於死地之殺人犯意甚明，又該水溝案發時確實有水，有警卷照片可憑，告訴人之
    能幸免於難，係因其汽車為水溝之水泥溝緣卡住，被告無法再將之推落溝底所致
    ，辯護人辯稱被告如有殺人之意，何不一開始即藉由飲料殺害告訴人，或迷昏告
    訴人掐死告訴人或推下山谷；而不可能選擇「乾枯之水溝」或只讓車輛部分沒入
    溝渠中，惟被告前開舉動，無非係造成告訴人車禍自行駕車跌落水溝意外死亡之
    結果，以圖避免檢警人員之偵辦，辯護人上開辯詞，尚無可採，被告犯行洵堪認
    定。
八、核被告所為，係犯刑法第二百七十一條第二項、第一項之殺人未遂罪。被告曾於
    七十八年間，因誣告、偽造文書等案件，於八十年六月六日經法院判處有期徒刑
    一年確定，於八十二年七月十一日執行完畢，有台灣屏東地方法院檢察署刑案資
    料查註紀錄表、台灣高等法院被告全國前案紀錄表各一紙在卷可按，其於五年之
    內再犯有期徒刑以上刑之本罪，為累犯，應就法定刑有期徒刑部分加重其刑，至
    法定刑死刑、無期徒刑部分依法不得加重。被告已著手於殺人之行為之實施，而
    未生被害人死亡之結果，為未遂犯，應依刑法第二十六條前段之規定，按既遂犯
    之刑度減輕其刑，並依法先加後減之。原審為被告論罪科刑之判決，固非無見，
    惟查甲○○喝下被告所給摻有不明藥物之咖啡後，係呈昏迷狀態，甲○○嗣後經
    人報案警察趕到現場固受有頭部外傷、併腦震盪、腹部鈍傷等症狀，惟前開症狀
    應係甲○○在車內，經被告推入大水溝時，身體碰撞所致，原審事實欄認定喝下
    咖啡後，即呈現前開症狀，顯與事理有違；被告上訴意旨，否認犯罪指摘原判決
    不當，固非足取，惟原判決既有前開可議之處，自應撤銷改判，爰審酌被告有多
    次前科、素行非佳、本件僅因告訴人將受益人改為其女，即心生不滿，而萌殺人
    犯意，手段、造成被害人受害程度、生活狀況、品行、乙識程度、犯後猶飾詞卸
    責、態度不佳等一切情狀，量處如主文所示之刑。又依被告犯罪之性質，認有褫
    奪公權之必要，併予宣告褫奪公權五年。
九、被告經本院傳喚後，於九十二年七月二十一日具狀稱其因心臟擴大，壞死性筋膜
    炎等症狀治療中，開庭當日並會寄上診斷證明書而請求順延二個月假期，又被告
    於九十二年七月二十五日寄上行政院衛生署花蓮醫院之診斷證明書，其上記載被
    告患有急性關節炎，而經本院函查花蓮醫院，被告之壞死性筋膜炎，業經他院診
    療治癒，且被告七月二十五日當天並無心臟擴大等症狀，被告卻於七月二十一日
    具狀請求順延二個月，足證被告已有拖延訴訟之意，況被告於七月二十四日至花
    蓮醫院診療，依當時之病情，雖對行動略有不便，但仍可緩走行動，業經本院向
    該院函查，並經該院醫師以傳真函覆本院在案，是被告並未達無法行動之程度，
    其經合法傳喚無正當理由不到庭，爰不待其陳述逕行判決。
據上論結，應依刑事訴訟法第三百七十一條、第三百六十九條第一項前段、第三百六
十四條、第二百九十九條第一項前段、刑法第二百七十一條第二項、第一項、第二十
六條前段、第四十七條，第三十七條第二項，判決如主文。
本案經檢察官林應華到庭執行職務。
中      華      民      國    九十二    年      八      月      七      日
                              臺灣高等法院高雄分院刑事第五庭
                                  審判長法官  吳水木
                                        法官  洪慶鐘
                                        法官  趙文淵
右正本證明與原本無異。
如不服本判決應於收受本判決後十日內向本院提出上訴書狀，其未述上訴理由者，
並得於提起上訴後十日內向本院補提理由書狀（均須按他造當事人之人數附繕本)「
切勿逕送上級法院」。
                                      書記官  吳新貞
中      華      民      國    九十二      年     八     月       七     日
附錄：本判決論罪科刑法條：
中華民國刑法第二百七十一條
殺人者，處死刑、無期徒刑或十年以上有期徒刑。
前項之未遂犯罰之。
預備犯第一項之罪者，處二年以下有期徒刑。


司法院資訊處製作；財團法人民間司法改革基金會備份。
